臺灣高等法院高雄分院刑事裁定
111年度毒抗字第102號
抗  告  人  
即  被  告  黃喬誌



上列抗告人因聲請觀察勒戒案件，不服臺灣高雄地方法院中華民
國111年1月14日裁定(110年度毒聲字第1362號)，提起抗告，本
院裁定如下：
    主  文
抗告駁回。
    理  由
一、抗告意旨略以：抗告人即被告（以下稱被告）本身為家中經
    濟支柱，育有3名子女及年邁母親，如進入勒戒處所執行觀
    察勒戒，恐會造成家中陷入更困境。懇求法院能撤銷原裁定
    ，改為諭知命被告至指定醫療機構接受戒癮治療，如此也同
    時能兼顧子女與母親之照顧。被告保證決心不會再施用毒品
    等語。
二、犯毒品危害防制條例第10條之罪者，檢察官應聲請法院裁定
    ，令被告入勒戒處所觀察、勒戒，其期間不得逾2月；依前
    項規定為觀察、勒戒或強制戒治執行完畢釋放後，3年後再
    犯第10條之罪者，適用本條前2項之規定，毒品危害防制條
    例第20條第1項、第3項分別定有明文。而上開所謂「3年後
    再犯」，只要本次再犯（不論修正施行前、後）距最近1次
    觀察、勒戒或強制戒治執行完畢釋放，已逾3年者，即該當
    之，不因其間有無犯第10條之罪經起訴、判刑或執行而受影
    響（最高法院刑事大法庭109年度台上大字第3826號裁定意
    旨參照）。又毒品危害防制條例所規定之觀察、勒戒程序，
    係針對受處分人所為保安處分，目的在戒除行為人施用毒品
    身癮及心癮，以達教化與治療之目的，其立法意旨在幫助施
    用毒品者戒毒，性質上為一療程，而非懲罰，並屬強制規定
    ，除檢察官審酌個案情形，依同條例第24條第1項為附命完
    成戒癮治療或其他條件之緩起訴處分外，凡經檢察官聲請法
    院裁定將被告送勒戒處所觀察、勒戒者，法院僅得就其聲請
    審查被告是否有施用毒品之行為，以及被告是否為「初犯」
    或為觀察、勒戒、強制戒治執行完畢後「3年後再犯」而為
    准駁之裁定，並無自由斟酌以其他方式替代或得以其他原因
    免予執行之權。又是否給予被告為附命完成戒癮治療之緩起
    訴處分，屬刑事訴訟法第253條之1第1項及第253條之2 第1
    項第6款規定特別賦予檢察官之職權裁量，法院原則上應尊
    重檢察官職權之行使，僅對其裁量為有限之低密度審查。
三、經查：
㈠、被告黃喬誌於109 年5 月11日16時18分許為警採集之尿液，
    經正修科技大學超微量研究科技中心先以酵素免疫分析法為
    初步檢驗，再以液相層析串聯式質譜法確認檢驗結果，確呈
    安非他命、甲基安非他命陽性反應，其中安非他命檢出濃度
    為6400ng/ml ，甲基安非他命檢出濃度為38360ng/ml等情，
    有該研究科技中心109 年5 月27日尿液檢驗報告（原始編號
    ：L00-000-000 號）及高雄市政府警察局刑事警察大隊偵辦
    毒品案件尿液採證檢驗對照表（代號：L00-000-000號）在
    卷可憑。依前揭說明，本件即可排除偽陽性反應產生之可能
    。而依上開尿液檢驗結果顯示，被告尿液中所呈現安非他命
    、甲基安非他命濃度非低，明顯超過濫用藥物尿液檢驗作業
    準則第18條規定之甲基安非他命陽性判定標準即「甲基安非
    他命500ng/ml，且其代謝物安非他命之濃度在100ng/ml以上
    」，足認被告確有於上開採尿時回溯72小時內某時（不含公
    權力拘束期間），在不詳地點，以不詳方式，施用甲基安非
    他命1 次，且業據被告於偵查中坦承不諱。準此，被告於前
    揭時間施用第二級毒品甲基安非他命之犯行，已堪認定。
㈡、又被告前因施用毒品案件，經送觀察、勒戒後，認有繼續施
    用毒品之傾向，經法院裁定令入戒治處所施以強制戒治，於
    96年9月18日釋放執行完畢，並經臺灣高雄地方檢察署（下
    稱高雄地檢署）檢察官以96年度戒毒偵字第341號不起訴處
    分確定，迄今已逾3年並無再為觀察、勒戒或強制戒治處遇
    之紀錄；本件雖前經高雄地檢署檢察官以110年度毒偵字第2
    43號、110年度偵字第1751號為附命戒癮治療之緩起訴處分
    ，緩起訴期間自110年5月7日至111年5月6日止，被告於緩起
    訴期間，未向公庫支付新臺幣1萬元，有違背緩起訴應遵守
    或履行事項之情事，經同署檢察官以110年度撤緩字第358、
    359號撤銷緩起訴處分，於110年10月7日合法送達撤銷緩起
    訴處分書，被告未聲請再議，撤銷緩起訴處分即確定等情，
    業經本院核閱全卷資料無誤，並有上開檢察官緩起訴處分書
    、撤銷緩起訴處分書、送達證書、及臺灣高等法院被告前案
    紀錄表等件在卷可參。揆諸前揭說明，戒癮治療無論是否履
    行完畢，均無從認為被告事實上已接受等同「觀察、勒戒或
    強制戒治」執行完畢之處遇。本件係被告於前開強制戒治執
    行完畢釋放3年後所為，縱被告其間因犯第10條之罪經起訴
    、判刑或執行，仍應依修正後毒品危害防制條例第20條第3
    項規定，再予適用觀察、勒戒或強制戒治之機會。
㈢、本件聲請人之聲請意旨雖未載明被告不適合為戒癮治療緩起
    訴處分之理由，本院依卷證資料所示，本件被告施用第二級
    毒品犯行，業經檢察官給予戒癮治療緩起訴處分，嗣因被告
    未向公庫支付新臺幣1萬元而撤銷緩起訴處分，同有上開撤
    銷緩起訴處分書及前案紀錄表附卷可佐，可見被告遵守法律
    之意識薄弱，難認其可遵期至指定之醫療機構完成戒癮治療
    。是以，檢察官考量本案具體情節，向原審法院聲請令被告
    入勒戒處所觀察、勒戒，以監禁式之治療方式，求短時間內
    隔絕被告之毒品來源，務使其專心戒除毒癮，而未依刑事訴
    訟法第253條之1規定對被告為附命完成戒癮治療之緩起訴處
    分，核其此部分職權之行使尚屬合法，形式上亦無裁量恣意
    或濫用之情，於法有據。
㈣、從而，原審據以裁定被告施用第二級毒品，令入勒戒處所觀
    察、勒戒，其期間不得逾2月，核其認事用法，並無違誤或
    不當。
㈤、至被告所陳其個人、家庭等因素，縱令屬實，亦與被告應受
    觀察、勒戒之事由無涉，非屬可免除觀察、勒戒之法定事由
    ；況抗告人前已因施用毒品經法院裁定送觀察、勒戒，已知
    毒品有害人之身體健康，影響到家庭之生活，並危害社會治
    安，竟不思遠離毒品，明知其尚有家人賴其照顧，竟一再施
    用毒品，可知家庭羈絆仍不足令其戒絕毒癮，自不能執此主
    張為不宜適用觀察、勒戒程序之正當理由；抗告人倘關心家
    人之照顧問題，自應盡早戒除毒癮，始為正辦，併此敘明。
    　　
四、綜上所述，被告以前詞提起抗告，指摘原裁定不當，為無理
    由，應予駁回。
據上論斷，應依刑事訴訟法第412條，裁定如主文。　　
中　　華　　民　　國　　111 　年　　3 　　月　　9 　　日
                  刑事第九庭    審判長法  官  莊崑山
                                      法  官  陳明富
                                      法  官  林家聖
以上正本證明與原本無異。
不得再抗告。
中　　華　　民　　國　　111 　年　　3 　　月　　9 　　日
                                      書記官  魏文常